【裁判字號】    94,簡,527
【裁判日期】    950522
【裁判案由】    地價稅
【裁判全文】
臺北高等行政法院判決
                                       94年度簡字第527號
原      告  甲○○○
訴訟代理人  楊進興律師
被      告  臺北市稅捐稽徵處
代  表  人  乙○○處長）住同.
訴訟代理人  丙○○
            丁○○
上列當事人間因地價稅事件，原告不服臺北市政府中華民國93年
4月14日府訴字第09309442500號訴願決定，提起行政訴訟。本院
判決如下：
    主  文
原告之訴駁回。
訴訟費用由原告負擔。
    事  實  及  理  由
一、事實概要：原告以其所有臺北市○○區○○段1 小段605 地
    號土地（下稱系爭土地）因供巷道使用，於民國93年1 月2
    日向被告所轄內湖分處申請免徵地價稅，案經該分處查核結
    果，系爭土地係屬第三種住宅區，且為建築基地，不符合土
    地稅減免規則規定，該分處乃以93年2 月10日北市稽內湖甲
    字第09360001000 號函復否准所請。原告不服，提起訴願，
    遭決定駁回，遂提起本件行政訴訟。
二、原告起訴意旨略以：
  (一)原告所有系爭土地因長年以來均作為既成巷道使用，供公眾
    通行已達15年以上，且部分遭他人占用，依法應免徵地價稅
    。
  (二)按土地稅減免規則第9條規定：「無償供公共使用之私有土
    地經查明屬實者，在使用期間內地價稅或田賦全免」，本件
    原告所有系爭土地，確屬供公眾通行之巷道，內湖區公所並
    鋪設柏油路，顯然符合上述規定，地價稅應全免。至於系爭
    土地使用分區編為「住宅區」，亦不影響地價稅之免徵，因
    上開法規並未排除「住宅區」不得申請減免。
  (三)又系爭土地是否遭他人「內湖路1段387巷2弄13號」房屋占
    用乙節，有臺灣士林地方法院囑託臺北市中山地政事務所測
    量面積可稽。
  (四)至於系爭土地是否為建築房屋所遺留之「法定空地」，實有
    疑義。蓋原告買受系爭土地時，從未聽聞有「法定空地」一
    事，且亦無任何人出面主張法定空地（且法定空地即屬私人
    土地，何以會供公眾通行使用），被告片面函詢臺北市政府
    工務局建築管理處，且未知會原告，實有違程序正義，依法
    殊屬無理。且所謂法定空地不得減免之規定，有違平等原則
    及法律保留原則，亦屬無理由。
  (五)原告每年需繳納高額地價稅，卻未能使用系爭土地，而任由
    公眾通行使用，臺北市政府亦不辦理徵收，卻強行將系爭土
    地鋪設柏油路面供大眾通行，殊非事理之平。
  (六)請求函查臺北市政府工務局建築管理處有關：(1)系爭土地是
    否為建築基地之法定空地；(2)如是，當初何以同意由原地主
    自建築基地中分割出來，依據為何；(3)系爭土地既已分割出
    來，可否申請變更為非該建築基地之一部分；或變更其使用
    分區○道路用地？
  (七)為此，請求原處分及訴願決定均撤銷。
三、被告答辯則以：
  (一)卷查原告於93年1月2日以系爭土地為既成巷道為由，向被告
    所轄內湖分處申請免徵地價稅，經該分處派員會同地政機關
    人員於93年2月6日現場勘查結果，系爭土地部分為臺北市○
    ○路○段387巷2弄13號房屋前之道路，部分為上述房屋所占
    用，且系爭土地使用分區屬第三種住宅區，乃核定系爭土地
    仍按一般用地稅率課徵地價稅，此有土地減免表記載勘查結
    果及現場照片6張附卷可稽。
  (二)原告主張系爭土地為既成巷道及土地稅減免規則第9條規定
    並未排除住宅區不得申請減免乙節，被告所轄內湖分處於9
    3年2月27日以北市稽內湖甲字第09360195400號函詢臺北市
    政府工務局建築管理處，經該處於93年3月4日以北市工建照
    字第09361430900號函復：「說明：．．．二、按建築法所
    稱建築基地，為供建築物本身所占之地面及其所應留設之法
    定空地：．．．三、旨揭地號土地經依本處都市發展局之網
    際網路土地使用分區申請及查詢系統、本處之臺北市建築物
    電腦地籍套繪圖、臺北市建築管理資訊系統等檔案資料查對
    結果．．．係本局66使字第2037號使用執照（65建內字第00
    50號建造執照）之建築基地．．．。」
  (三)按土地稅法第14條規定：「已規定地價之土地，除依第22條
    規定課徵田賦者外，應課徵地價稅」，及土地稅減免規則第
    9條規定：「無償供公共使用之私有土地，經查明屬實者，
    在使用期間內地價稅或田賦全免。但其屬建造房屋應保留之
    空地部分，不予免徵」，系爭土地既屬建築基地，為建造房
    屋應留設之法定空地，依上開減免規則但書之規定，即無免
    徵地價稅之適用。原告所訴，顯係誤解法令，無足採憑。被
    告所轄內湖分處否准原告所請，揆諸上開法條，並無不合，
    訴願決定遞予維持，亦無違誤。
  (四)為此，請求駁回原告之訴。
四、按土地稅法第14條規定：「已規定地價之土地，除依第22條
    規定課徵田賦者外，應課徵地價稅」，土地稅減免規則第9
    條規定：「無償供公共使用之私有土地，經查明屬實者，在
    使用期間內，地價稅或田賦全免。但其屬建造房屋應保留之
    空地部分，不予免徵。」
五、查系爭土地為臺北市○○路○ 段387 巷2 弄13號房屋前道路
    ，使用分區屬第三種住宅區，此經被告派員於93年2 月6 日
    到場勘查屬實，有土地稅減免表載明勘查結果及現場照片6
    張，並土地使用分區電腦查詢資料編為原處卷附件6 、7 可
    稽。則系爭土地自屬應按一般土地稅率課徵地價稅之土地。
    雖系爭土地為既成巷道供公眾通行之用，惟其重測前地號為
    臺北市○○○段北勢湖小段448 之7 地號，係臺北市政府工
    務局核發之66使字第2037號使用執照（65建內字第50號建造
    執照）之建築基地，此經被告向臺北市政府工務局建築管理
    處（下稱建管處）查詢，經該處以93年3 月4 日北市工建照
    字第09361430900 號函復，略以：「……說明：…二、按建
    築法所稱建築基地，為供建築物本身所占之地面及其所應留
    設之法定空地，合先敘明。三、旨揭地號土地經依本府都市
    發展局之網際網路土地使用分區申請及查詢系統、本處之台
    北市建築物電腦地籍套繪圖、臺北市建築管理資訊系統等檔
    案資料查對結果如下：「係本局六六使字第二○三七號使用
    執照（六五建內字第○○五○號建造執照）之建築基地」，
    此有該公函暨66使字第2037號使用執照存根編為原處分卷附
    件9 、11可憑。故系爭土地乃屬建築房屋應保留之空地，依
    前揭土地稅減免規則第9 條但書規定，其雖屬供公眾通行之
    用，惟仍不得免徵地價稅。則被告所為否准處分，自無不當
    。
六、至原告主張系爭土地為公眾通行之巷道，不可能為建物所占
    ，及請求查詢土地是否為建築基地，為何分割等各節。查系
    爭土地之屬性已經被告派員勘查及向建管處查明，此經敘明
    於前，是該土地有無遭建物占用，與其是否法定空地一節無
    涉，無以論究之必要。又原告再度請求函查，也無必要。再
    重測前北勢湖段北勢湖小段448 之7 地號於上開使用執照發
    照後之66年12月16日與其他同小段448-8 等地號土地合併，
    復於同一日分割出448-19等地號土地，再於69年10月13日因
    重測而登記為現行系爭土地之地號，此有土地登記簿謄本附
    於本院卷第18、19頁甚明，益證系爭土地自始即為建築基地
    範圍內，此與其分割之原由無關，自無函查之必要，併此敘
    明。
七、縱上所述，系爭土地為建築基地，縱為建造房屋應保留之空
    地，以作為供公共通行之無建築改良物土地，仍不符首揭土
    地稅減免規則第9 條免徵地價稅之規定，被告所為否准處分
    ，並無不合。訴願決定予以維持，亦無不當。原告訴請撤銷
    原處分及訴願決定，為無理由，應予駁回。又本件為簡易訴
    訟事件，爰不經言詞辯論，逕為判決，併予敘明。
據上論結，本件原告之訴為無理由，爰依行政訴訟法第98條第3
項前段、第233條第1項、第236條，判決如主文。
中    華    民    國    95    年     5    月   22     日
                               第七庭法  官  李  玉  卿
上為正本係照原本作成。
本件以訴訟事件所涉及之法律見解具有原則性者為限，始得於本
判決送達後20日內向本院提出上訴狀並表明上訴理由，如已於本
判決宣示後送達前提起上訴者，應於判決送達後20日內補具上訴
理由（均按他造人數附繕本），且經最高行政法院許可後方得上
訴。
中    華    民    國    95    年    5     月    22    日
                                      書記官  楊  怡  芳


司法院資訊處製作；財團法人民間司法改革基金會備份。
